臺灣臺中地方法院行政訴訟判決
111年度交字第74號
原      告  蔡政益  
被      告  臺中市交通事件裁決處
                      設臺中市○○區○○○路00號
代  表  人  黃士哲    住同上
訴訟代理人  黃曉妍律師
上列當事人間交通裁決事件，原告不服被告民國111年2月9日中
市裁字第68-ZHA348997號裁決書，提起行政訴訟，本院判決如下
：
    主  文
原告之訴駁回。
訴訟費用新臺幣參佰元由原告負擔。
    事實及理由
一、程序事項：
　　按行政訴訟法第237條之7規定，交通裁決事件之裁判，得不
    經言詞辯論為之。本件屬交通裁決事件，依兩造所述各節及
    卷內資料其事證已臻明確，本院認無經言詞辯論之必要，爰
    不經言詞辯論而為判決。
二、事實概要：
　　原告所有號牌AZR-8888號自用小客車(下稱系爭車輛），於
    民國110年11月15日13時41分許，行經國道3號南向250.3公
    里，因「行車速度超過規定之最高時速60公里(處車主)」之
    違規行為，遭內政部警政署國道公路警察局第八公路警察大
    隊（下稱舉發機關）員警認定該車違反道路交通管理處罰條
    例第43條第4項規定，逕行對車主即原告製開第ZHA348997號
    舉發違反道路交通管理事件通知單。被告續於111年2月9日
    以中市裁字第68-ZHA348997號裁決書（下稱原處分），依道
    路交通管理處罰條例第43條第4項及「違反道路交通管理事
    件統一裁罰基準表」之規定，裁處原告吊扣汽車牌照6個月
    。原告不服，提起本件行政訴訟。
三、原告主張略以：
　　本件原告非違規當時之駕駛人，惟依道路交通管理處罰條例
    第43條第4項既已明文規定必須吊扣違規車輛之牌照6個月，
    則被告推定原告具有過失並依法裁罰，難以認同。原告蔡政
    益與實際駕駛人吳曉芳為夫妻關係，除本案原告所有之系爭
    車輛外，車輛尚有供配偶吳曉芳使用，堪認已盡保管系爭車
    輛之責任，因原告不知情遭配偶駕駛系爭車輛，難認原告對
    於配偶吳曉芳駕車超速一事，具有過失等語。並聲明：原處
    分撤銷。
四、被告答辯略以：
    按道路交通管理處罰條例第43條第4項，係考量汽車所有人
    擁有支配管領汽車之權限，負有對汽車之使用者應有監督、
    管理及選任上之公法上義務，藉以排除汽車所有人放任其所
    有之汽車供人恣意使用，徒增危害道路交通安全之風險。原
    告既為系爭車輛所有人，即有對使用者事先選任、管理及監
    督之責任，原告對供訴外人吳曉芳使用系爭車輛一事，並未
    說明如何已盡篩選控制之義務。系爭車輛於違規路段超過最
    高時速達101公里，已危害道路交通安全及秩序，原告放任
    其所有之汽車供人恣意使用，雖無故意亦有過失，被告裁罰
    並無違誤等語。並聲明：原告之訴駁回。
五、本院之判斷：
(一)按「汽車駕駛人，駕駛汽車有下列情形之一者，處新臺幣6
    千元以上2萬4千元以下罰鍰，並當場禁止其駕駛：二、行車
    速度，超過規定之最高時速60公里。」、「汽車駕駛人有第
    1項或前項行為者，並吊扣該汽車牌照6個月；經受吊扣牌照
    之汽車再次提供為違反第1項第1款、第3款、第4款或前項行
    為者，沒入該汽車。」、「汽車駕駛人有下列各款所列條款
    之一者，除依原條款處罰鍰外，並予記點：三、有第43條、
    第53條或第53條之1情形之一者，各記違規點數3點。」、「
    汽車駕駛人，有下列情形之一者，應接受道路交通安全講習
    ：三、有第43條規定之情形。」道路交通管理處罰條例第43
    條第1項第2款、第4項、第63條第1項第3款、第24條第1項第
    3款分別定有明文。
(二)經查，按舉發機關111年1月17日國道警八交字第1118700090
    號函復說明略以：「……四、本大隊員警以非固定式科學雷射
    測速儀於國道3號南向250.3公里處執行測速，且在南向(上
    游)249.492公里處設置「警52」測速取締標誌(由道路主關
    機關：交通部高速公路南區養護工程分局豎立)，提醒用路
    人行車安全，該告示牌片設置明確，位置明顯可見，圖樣清
    晰可辨，復無遭其他物體遮蔽之情……，複查該牌面符合道路
    交通管理處罰條例第7條之2第3項之規定，用路人自應謹慎
    注意暨遵守該路段速度限制之規定。五、檢附違規通知單暨
    採證圖片影本，南向249.492公里警告標誌圖片影本、前揭
    雷射測速儀檢定合格證書影本各1份。」等語（見本院卷第6
    1頁至反面頁）以及以及本件超速違規之測速採證相片（見
    本院卷第55頁）所示，日期：11/15/2021、時間：13：41：
    28、手動：車速、地點：國道3號南向250.3公里、速限：11
    0km/h、車速：211km/h（車頭）、測距：157.3公尺、器號
    ：TC008062、證號：JOGB0000000等資料，即可知該部車輛
    即為系爭車輛（車牌號碼為000-0000號）無誤。故於上開時
    、地測得系爭車輛行經該路段之行車速度為211km/h，該路
    段之速限為110km/hr ，超過規定之最高時速101公里。是系
    爭車輛於上開時、地確有「行車速度，超過規定之最高時速
    逾60公里至80公里以內」之違規行為，應堪認定。
(三)再按，道路交通管理處罰條例第43條第4項規定之文義以觀
    ，其吊扣汽車牌照之對象係「違規之汽車牌照」，並無違規
    汽車駕駛人應與汽車所有人為同一人始能吊扣汽車牌照之限
    制，考其立法目的，係慮及汽車所有人擁有支配管領汽車之
    權限，對於汽車之使用方式、用途、供何人使用等，得加以
    篩選控制，並擔保其汽車之使用者具備法定資格及駕駛行為
    合於交通管理規範之義務，否則無異縱容汽車所有人放任其
    所有之汽車供人恣意使用，徒增道路交通之風險，殊非事理
    之平。是以道路交通管理處罰條例第43條第1項第3款、第4
    項規定「吊扣汽車牌照」之處分，應係針對汽車所有人所設
    之特別規定，在汽車駕駛人與汽車所有人不同時，即係採併
    罰規定。而原告辯稱其與實際駕駛人吳曉芳為夫妻關係，除
    本案原告所有之系爭車輛外，車輛尚有供配偶吳曉芳使用云
    云，然縱為配偶非不能管控車輛鑰匙，何以不論原告如何管
    控均屬期待不可能而可免責?原告未能提出具說服力之說明
    及提出相關證明，則其主張其已善盡監督之責而無過失，尚
    無可採。
(四)綜上所述，原告違規事證明確，被告依法所為原處分並無違
    誤，原告訴請撤銷，為無理由，應予駁回。
六、本件事證已臻明確，兩造其餘主張及陳述，經核於判決結果
    不生影響，爰不逐一論列，附此敘明。
七、本件第一審裁判費為300元，應由原告負擔，爰確定第一審
    訴訟費用額如主文第2項所示。
據上論結，本件原告之訴為無理由，依行政訴訟法第237條之7、
第98條第1項前段、第237條之8第1項，判決如主文。
中　　華　　民　　國　 111　　年　　8　　月　　24　　日
　　　　　　　　行政訴訟庭　法　官   吳俊螢　　
上為正本係照原本作成。
如不服本判決，應於送達後20日內，向本院提出上訴狀，其未表
明上訴理由者，應於提出上訴後20日內向本院補提理由書（均須
按他造人數附繕本）。上訴理由應表明關於原判決所違背之法令
及其具體內容，或依訴訟資料可認為原判決有違背法令之具體事
實。
中　　華　　民　　國　　111 　年　　8 　　月　　24　　日
                            書記官   王素珍